【裁判字號】    94,上更(一),444
【裁判日期】    950505
【裁判案由】    毒品危害防制條例
【裁判全文】
臺灣高等法院刑事判決             94年度上更(一)字第444號
上  訴  人
即  被  告  甲○○
          （更名為
            王張）住桃園縣平.
                    20號
選任辯護人  陳萬發律師
上列上訴人因違反毒品危害防制條例案件，不服臺灣桃園地方法
院90年度訴字第2033號，中華民國91年6月4日第一審判決（起訴
案號：臺灣桃園地方法院檢察署90年度偵字第15118號）提起上
訴，經判決後由最高法院發回審理，本院判決如下：
    主  文
原判決撤銷。
甲○○販賣第一級毒品，累犯，處有期徒刑捌年，褫奪公權伍年
。
扣案之毒品海洛因貳包（驗餘淨重伍．伍公克）沒收銷燬之。
    事  實
一、甲○○（綽號「阿海」（已更名為王張，以下仍稱甲○○
    ）），於民國81年間因施用毒品案件，經法院判處有期徒刑
    3 年3月確定，於86年4月23日假釋期滿執行完畢。
二、90年8月31日上午，甲○○之友人乙○○欲購買第一級毒品
    海洛因，以其所持之0000000000號行動電話撥打0000000000
    行動電話與甲○○聯絡，向甲○○稱欲購買海洛因，甲○○
    當時告以並無毒品，惟稱如有毒品，將以電話聯絡。嗣於同
    日19時36分許，甲○○意圖販賣營利，以0000000000號行動
    電話撥打0000000000電話通知乙○○已有毒品，可至桃園縣
    中壢市○○街23號處拿貨。乙○○隨即騎機車前往，同日19
    時41分左右，乙○○抵該處並以電話告知甲○○其已到達，
    雙方約定購買新台幣（下同）1200 0元之海洛因1包，甲○
    ○乃自中壢市○○街23號處走出並交付海洛因1包與乙○○
    ，乙○○因無現金，乃與被告約定項款後付而未當場付款。
    乙○○取得海洛因後即騎機車離開，旋即為跟監之警員於同
    日20時許在中壢市○○○街64號前查獲，並扣得其所購買之
    第一級毒品海洛因1包（淨重3.59公克，乙○○施用毐品犯
    行業經臺灣桃園地方法院以91度訴字第11 84號判決確定，
    扣案之海洛因亦於該案諭知沒收銷燬）。乙○○被捕後，供
    出其所持有之毒品係向甲○○所購買，警員再於90年9月2日
    至中壢市○○街23號附近埋伏，於同日18時許在中壢市○○
    路公園內查獲甲○○，並扣得甲○○所有之第一級毒品海洛
    因2包（淨重5.5公克）。
三、案經桃園縣警察局中壢分局報請臺灣桃園地方法院檢察署檢
    察官偵查起訴。
    理  由
一、訊據上訴人即被告甲○○雖坦承有於上述時地交付海洛因1
    包予乙○○之事實，惟否認有販賣毒品之犯行，辯稱：乙○
    ○被查獲之海洛因，是其和乙○○合資購買，其出資18000
    元，乙○○出資12000元，總共買了2錢半，其拿了1錢半，
    另外1錢給乙○○云云。
二、經查：
 (一).證人即查獲本案之警員勞勝輝於原審證稱：本件係其所查獲
    ，其等是接到情報後先抓到乙○○，其等先在監控之中壢市
    ○○街23號前埋伏，因為該處出入複雜。當時其等看到有1
    一個人先從屋內出來，這時剛好有1部機車也騎過來，騎機
    車的人就是乙○○，從屋內走出的那個人就走向那台機車，
    他們2人不知道在拿什麼東西，騎機車的人拿到東西後，就
    很快的迴轉離開，其和同事就去追那機車，因為乙○○之前
    曾被其等查獲過，所以其等一看就知道騎機車的人就是乙○
    ○，當時乙○○身上有查獲毒品，乙○○才說身上的毒品是
    向甲○○購買的，並且提供被告的電話。過了2、3天才去抓
    甲○○，其等本來是要聲請搜索票的，但因為被告沒有設籍
    在那裏，所以其等就先過去埋伏。後來其等看到甲○○把機
    車停在公園，他可能有看到其等的車停在那邊，可能知道其
    等要上前去抓他了，就把身上東西丟在地上，他說他的毒品
    是向「黃姐」買的，他否認販賣毒品給乙○○，還說那些毒
    品是他和乙○○合資去買的等語（見原審卷第81頁）。經核
    與證人乙○○於警詢稱：為警查扣之海洛因係其所有，是一
    綽號「阿海」之男子賣給其，聯絡行動電話是0000000000。
    其是8月31日12時許以其0000000000號行動電話打給「阿海
    」0000000000行動電話，問他有沒有海洛因，「阿海」說現
    在沒有貨，如果有貨會打行動電話給其。於31日19時40分許
    接到「阿海」以0000000000行動電話打其0000000000行動電
    話說有東西，叫其過去中壢市○○街23號拿貨，其就騎機車
    前往，到達銘傳街23號門口時，再以0000000000號行動電話
    打給「阿海」，然後「阿海」從銘傳街23號走出，便將一包
    海洛因交給其，其說多少錢先欠，方便再給，因當時下雨，
    其趕快騎機車離去。警方所提示之甲○○口卡即是賣給其海
    洛因之「阿海」等情相符（見偵查卷第11頁反面至第12頁）
    。其於偵查中亦稱：是向「阿海」之人買的，買過1次，在
    被抓那天，時間是90年8月31日傍晚7點左右等語（見偵查卷
    第34頁反面）。參以經原審調取0000000000號行動電話於90
    年8月31日之通聯紀錄查證結果，該電話於該日確有與00000
    00000行動電話通話多次，分別為上午10時45分（受話、通
    話時間26秒）、12時27分（受話、通話時間22秒）、13時6
    分（發話、通話時間4秒）、13時17分（受話、通話時間19
    秒）、19時36分（受話、通話時間7秒）、19時41分（發話
    、通話時間15秒），有該門號之通聯紀錄可稽（見原審卷第
    87頁）。該行動電話之通話情形核與證人乙○○所述其上午
    12時許及下午19時許與「阿海」通話聯絡購買海洛因之情形
    相符。而乙○○為警查獲時，警員並未調取其通聯紀錄，自
    無使其為符合通聯紀錄內容之而為供述之情事，是乙○○上
    開證述，並無瑕疵可指，依刑事訴訟法第159條之2之規定，
    其於警詢及偵查之證詞自得採為證據。另證人乙○○於原審
    指所稱之「阿海」即係被告（見原審卷第27頁），被告本院
    前審亦自承其綽號為「阿海」（見本院前審卷第27頁）。足
    認證人乙○○於警詢及偵查稱以電話與「阿海」即被告聯絡
    購買海洛因之事為真正。
 (二).證人乙○○雖於原審、本院前審及本院翻異前詞，稱係與被
    告合資購買，警詢所言係毐癮發作之證詞云云。惟查證人勞
    勝輝於原審證稱乙○○說毐品是向被告購買，當時沒有說係
    和被告合資購等語（見原審卷第87頁），且證人乙○○於警
    詢就與被告聯絡購買海洛之情形證述綦詳，並有通聯紀錄可
    佐已如前述，如係毐癮發作，豈能為如此詳細之敘述。又被
    告於本院審理時證稱本件扣案之毐品係於8月31日去員林購
    買，其分1錢半，乙○○分1錢云云（見本院95年2月10日審
    判筆錄第4頁）。惟經本院調取乙○○於90年8月31日被查獲
    之海洛因1包之鑑定結果，該包海洛因淨重3.59公克，純度
    為54.62 %，純質淨重1.96公克，有法務部調查局90年9月25
    日調科壹字第080004714號鑑定通知書附卷可佐，而本案之2
    包海洛因經鑑定結果，合計淨重5.5公克，純度35.14%，純
    質淨重1. 93公克，亦有法務部調查局90年10月4日（90）陸
    （一）字第90179485號鑑定通知書可證（見偵查卷第36頁）
    。可見乙○○被查獲之海洛因與被告本件扣案之海洛因純度
    並不相同，如係同次購買，何以純度不同。再者，被告與證
    人乙○○就90年8月31日是否有一同南下員林購買海洛因，
    前後供證不一，益徵係臨訟編串之詞。綜上說明，證人事後
    於原審、本院前審、本院之證詞顯係迴護之詞，被告所辯顯
    係卸責之詞，均不足採。
 (三).查獲之毒品係屬海洛因，亦有乙○○案之法務部調查局鑑定
    通知書附卷足憑，則被告所販賣之毒品確為海洛因無疑。
 (四).被告因否認有前揭之販賣行為，致無法得知其得利情形，惟
    販賣第一級毒品刑罰極重（死刑或無期徒刑）。查毒品交易
    為政府極力查緝之犯罪行為，雖政府之嚴格查緝，然仍不能
    使其斷絕，其因除施用者之不能自拔外，更以販賣之巨利存
    在，政府查緝越嚴，毒品之價格則越高，其販售者之所得益
    厚。被告如無得利之意，自無冒嚴刑之險而販賣毒品與人之
    理，是其營利之意亦足認定。綜上所述，本件事證已明，被
    告犯行足堪認定。
三、核被告所為，係犯毒品危害防制條例第4條第1項之罪。其因
    販賣而持有之低度行為，為進而販賣之高度行為所吸收，不
    另論罪。又被告有事實欄所載之科刑及刑之執行情形，有本
    院全國前案紀錄表在卷可稽，其於5年內再犯本件有期徒刑
    以上之罪，為累犯，本罪法定刑為死刑、無期徒刑，依法不
    得加重。查毒品為禍至大，茲被告明知毒品而販賣，散播毒
    害，其無視法禁之態度，殊非足取，所罰本不宜輕。惟本罪
    之法定刑為死刑或無期徒刑，其罰極重，立法者固冀重刑以
    遏止毒品之危害，然本件被告販賣之數量甚少，其對象為一
    ，且證人乙○○稱僅向被告購買1次，因缺錢價款積欠未付
    ，是被告亦未取得價款。被告雖否認犯罪，然因畏罪而飭詞
    圖免本為人情之常，如仍處以上述之法定刑，顯有情輕法重
    之情形，爰依刑法第59條規定減輕其刑。
四、原審予以論科，固非無見，惟原判決(1)事實欄記載被告係於
    90 年8月31日「17時36分許」通知乙○○取貨；而乙○○於
    同日「17時41分許」騎機車至上址向上訴人取得海洛因1包
    ，其認定之時間與證人乙○○所述及通聯紀錄所載均不符。
    (2)就被告累犯部分，於理由內未敘明所犯為死刑或無期徒刑
    ，依法不得加重其刑，尚有未洽。(3)扣案之毒品海洛因2包
    （淨重5．5公克），原判決未依毒品危害防制條例第18條第
    1項之規定宣告沒收銷燬，亦有未妥。被告上訴否認犯罪雖
    無可採，但原判決既有可議，自應予撤銷改判。爰審酌被告
    販賣毒品，危害社會，惟數量不多及犯罪後之態度等一切情
    狀，量處有期徒刑8 年。又依其犯罪性質，本院認有褫奪其
    公權之必要，爰併宣告褫奪公權5年。又從被告於被查獲時
    所丟棄之毒品海洛因2包（淨重5.5公克），係屬違禁物，應
    予依法宣告沒收銷燬之。至被告販賣之價款12000元，證人
    乙○○於警詢稱其尚未給付與被告，亦無證據證明被告已收
    受，故被告就此尚無有因販賣所得之財物，無得為沒收之宣
    告。
據上論斷，應依刑事訴訟法第369條第1項前段、第364條、第299
條第1項前段、毒品危害防制條例第4條第1項、第18條第1項、刑
法第11條、第47條、第59條、第37條第2項，判決如主文。
本案經檢察官方娜蓉到庭執行職務
中    華    民    國    95    年    5    月     5     日
                  刑事第十三庭  審判長法  官  范清銘
                                      法  官  杜惠錦
                                      法  官  廖紋妤
以上正本證明與原本無異。
如不服本判決，應於收受送達後十日內向本院提出上訴書狀，其
未敘述上訴之理由者並得於提起上訴後十日內向本院補提理由書
（均須按他造當事人之人數附繕本）。
                                      書記官  王增華
中    華    民    國    95    年    5     月    8     日
附錄：本案論罪科刑法條全文
毒品危害防制條例第4條第1項
製造、運輸、販賣第一級毒品者，處死刑或無期徒刑；處無期徒
刑者，得併科新臺幣一千萬元以下罰金。


司法院資訊處製作；財團法人民間司法改革基金會備份。
